最高法院刑事判決　　　　　　　　　 111年度台上字第2159號
上　訴　人　張永宗



上列上訴人因違反毒品危害防制條例案件，不服臺灣高等法院中
華民國111年1月19日第二審判決（110 年度上訴字第3508號，起
訴案號：臺灣桃園地方檢察署107年度偵字第12970號），提起上
訴，本院判決如下：
    主  文
上訴駁回。
    理  由
一、刑事訴訟法第377 條規定，上訴於第三審法院，非以判決違
    背法令為理由，不得為之。是提起第三審上訴，應以原判決
    違背法令為理由，係屬法定要件。如果上訴理由書狀並未依
    據卷內訴訟資料，具體指摘原判決不適用何種法則或如何適
    用不當，或所指摘原判決違法情事，顯與法律規定得為第三
    審上訴理由之違法情形不相適合時，均應認其上訴為違背法
    律上之程式，予以駁回。
二、本件原審審理結果，認上訴人張永宗有如原判決犯罪事實欄
    所載犯行明確，因而撤銷第一審科刑之判決，改判依想像競
    合犯規定從一重論處上訴人意圖販賣而持有第二級毒品罪刑
    ，並諭知相關之沒收銷燬及沒收，已詳敘其調查證據之結果
    及憑以認定之心證理由。
三、證據之取捨及事實之認定，為事實審法院之職權，如其判斷
    無違經驗法則或論理法則，不能任意指為違法。原判決依憑
    上訴人之不利己供述，並參酌卷附搜索扣押筆錄、扣押物品
    目錄表、刑案現場照片、內政部警政署刑事警察局民國 107
    年7 月12日刑鑑字第0000000000號鑑定書、法務部調查局濫
    用藥物實驗室107年9月25日調科壹字第00000000000、00000
    000000號鑑定書等證據資料，及扣案如原判決附表（下稱附
    表）一、二、三所示之物（附表一編號12、13除外），經綜
    合判斷，認定上訴人有從一重處斷之意圖販賣而持有第二級
    毒品犯行，已敘明其取捨證據及認定之理由，對於上訴人辯
    稱持有毒品均係為他人寄藏，並無意圖販賣而持有第二級及
    第三級毒品云云，如何不足採信，已依據卷內資料，詳加指
    駁。並說明上訴人於警詢供稱：扣案毒品係向綽號「小鬼」
    之人以新臺幣30萬元購買等語；並於偵查中供稱：毒品買來
    就是準備要賣給別人等語。且上訴人對其警詢及偵訊供述之
    任意性並不爭執，同意有證據能力，顯見其購入之第二級及
    第三級毒品，除供己施用外，有伺機販賣不特定人以牟利之
    意圖。另上訴人持有第二級毒品部分，純質淨重達600 多公
    克，第三級毒品淨重100 多公克。上揭第二級及第三級毒品
    如僅供上訴人施用，將耗時甚久，且毒品保存不易，容易因
    氣溫而有變質之可能。衡情，一般人不致一次大量購買，而
    承受毒品受潮變質之風險。上訴人於原審雖供稱係從事精油
    買賣，然未能提出證據以證明其有穩定之收入來源，供其購
    入大量毒品，所辯並非意圖販賣而持有第二級及第三級毒品
    ，不足採信等旨。所為論斷，與經驗及論理法則，尚無不合
    ，且所謂自白之補強證據，係指除被告自白本身以外，其他
    足以證明其自白之犯罪事實具有相當程度真實性之證據而言
    ，是以自白補強之範圍限定為與犯罪構成要件事實有關係者
    ，其中犯罪構成客觀要件事實，乃屬補強證據所必要，至於
    犯罪構成要件之主觀要素，如故意、過失、知情、目的犯之
    目的（意圖），均潛藏在個人意識中，通常無法以外部證據
    證明其內心之意思活動，倘被告就此主觀要素之自白出於任
    意性，則無須補強證據，但得提出反證，主張其自白非事實
    。然如上說明，上訴人並未爭執其偵訊自白之任意性，其對
    意圖販賣而持有第二級及第三級毒品之主觀要素既已自白，
    此部分自無須補強證據。上訴意旨置原判決已明確論斷說明
    之事項於不顧，主張本件除伊於偵查中之自白及扣案毒品外
    ，別無其他補強證據，上開毒品係綽號「楊劉全」之人交付
    伊寄藏之物，原判決於欠缺補強證據之情形下，以推測之詞
    ，遽為不利於伊之認定，指摘原判決不當，無非對自白之補
    強證據有所誤解，及對原審採證認事職權之適法行使，依憑
    己見，再為爭辯，難認係適法之第三審上訴理由。
四、其餘上訴意旨，均非依據卷內訴訟資料具體指摘原判決不適
    用何種法則或如何適用不當，徒就原審採證認事職權之適法
    行使，以及原判決已明確論斷說明之事項，暨其他不影響於
    判決結果之枝節問題，漫事爭論，顯與法律規定得為第三審
    上訴理由之違法情形不相適合，揆之首揭說明，本件上訴違
    背法律上之程式，應予駁回。又刑事訴訟法第376條第1項各
    款所列之案件，如經第一審判決有罪，而第二審駁回上訴或
    撤銷並自為有罪判決者，不得上訴第三審法院。原判決關於
    上訴人想像競合另犯修正前毒品危害防制條例第11條第1 項
    持有第一級毒品罪部分，係刑事訴訟法第376條第1項第1 款
    所列不得上訴於第三審法院之案件。上訴人對於得上訴於第
    三審法院之前揭罪名部分之上訴，既屬不合法而應從程序上
    駁回，則不得上訴於第三審法院之持有第一級毒品罪部分，
    自無從適用審判不可分原則併為實體上審判，應一併駁回。
據上論結，應依刑事訴訟法第395條前段，判決如主文。
中    華    民    國   111    年    5     月    4     日
                  刑事第八庭審判長法  官  何  菁  莪  
                                  法  官  何  信  慶  
                                  法  官  朱  瑞  娟  
                                  法  官  高  玉  舜  
                                  法  官  劉  興  浪  
本件正本證明與原本無異
                                  書記官
中    華    民    國   111    年    5     月    9     日